【裁判字號】    97,訴,838
【裁判日期】    980206
【裁判案由】    偽造文書等
【裁判全文】
臺灣士林地方法院刑事判決               97年度訴字第838號
    公  訴  人  臺灣士林地方法院檢察署檢察官
    被      告  甲○○
上列被告因偽造文書等案件，經檢察官提起公訴（97年度偵字第
5531號），本院判決如下：
    主  文
甲○○行使偽造私文書，足以生損害於公眾及他人，處有期徒刑
肆月，如易科罰金，以銀元參佰元即新臺幣玖佰元折算壹日，減
為有期徒刑貳月，如易科罰金，以銀元參佰元即新臺幣玖佰元折
算壹日；又偽造私文書，足以生損害於他人，處有期徒刑貳月，
如易科罰金，以銀元參佰元即新臺幣玖佰元折算壹日，減為有期
徒刑壹月，如易科罰金，以銀元參佰元即新臺幣玖佰元折算壹日
，如附表所示之物沒收；又傷害人之身體，處有期徒刑貳月，如
易科罰金，以新臺幣壹仟元折算壹日；又傷害人之身體，處有期
徒刑貳月，如易科罰金，以新臺幣壹仟元折算壹日；應執行有期
徒刑陸月，如易科罰金，以銀元參佰元即新臺幣玖佰元折算壹日
，如附表所示之物沒收。
    事  實
一、甲○○與丁○○係夫妻，兩人屬家庭暴力防治法第3 條第1
    款之家庭成員關係，兩人感情不睦，甲○○竟分別為下列犯
    行：
(一)、甲○○為避免丁○○出賣丁○○名下位於臺北市○○區○○
    路426 號2 樓之房地（地號：臺北市○○區○○段4 小段76
    8 、764 號；建號：臺北市○○區○○段4 小段41178 號；
    下稱系爭房地），明知未經丁○○同意，且與丁○○間並無
    債權債務關係，竟基於行使偽造私文書及使公務員登載不實
    之故意，藉其平日保管丁○○之國民身分證之機會，並向丁○○稱欲辦理事情而於94年5 月30日偕同智識程度不高之丁○○至臺北縣蘆洲市戶政事務所，要求丁○○在印鑑登記申
    請書上簽章，因而取得丁○○之印鑑證明，且自行在抵押權
    設定契約書上盜蓋丁○○置放在家中之印鑑章而偽造「丁○○」之印文1 枚，偽造成表示丁○○同意就系爭房地為甲○○設定新臺幣（下同）400 萬元最高限額抵押權之抵押權設
    定契約書私文書後，於翌（31）日（起訴書誤載為94年5 月
    26日）單獨前往位於臺北市○○區○○路439 號3 樓之臺北
    市士林地政事務所，持上開偽造之抵押權設定契約書，連同
    其所保管之丁○○之國民身分證、印鑑證明、其為代理人之
    土地登記申請書，向該地政事務所行使申請設定400 萬元最
    高限額抵押權，使不知情之承辦公務員將該不實事項，登載
    在職務上所掌之土地及建物登記資料公文書上，足以生損害
    於丁○○及地政機關對土地登記管理之正確性。
(二)、甲○○為自表其與丁○○分離之決心，明知未經丁○○及子
    女乙○○、林宏興、丙○○、林宏生之同意，竟基於偽造私
    文書之故意，於94年8 月20日，在其等當時位於臺北市○○
    區○○路426 號2 樓家中，在其自行撰寫之「資產權利與管
    理協議書」之離婚當事人及見證人欄內，接續盜蓋丁○○置
    放在家中之印鑑章及其所保管之子女印章而偽造「丁○○」
    、「乙○○」、「林宏興」、「丙○○」、「林宏生」之印
    文及偽簽前述人等之姓名署押多枚（包括「丁○○」之印文
    及署押各2 枚，「乙○○」、「林宏興」、「丙○○」、「
    林宏生」之印文及署押各1 枚），偽造成表示甲○○與丁○○已就離婚及資產分配達成協議，並由子女在場見證之「資
    產權利與管理協議書」私文書（如附表所示），足以生損害
    於丁○○、乙○○、林宏興、丙○○及林宏生，嗣將該協議
    書置放於家中抽屜。
(三)、甲○○於97年1 月6 日上午，在其與丁○○當時位於臺北市
    士林區○○路426 號2 樓家中，因細故與丁○○發生爭吵後
    ，竟基於傷害之故意，徒手毆打及以腳踹丁○○之胸部、腹
    部、手部及腿部，致丁○○受有右乳房瘀青、胸骨部位皮膚
    紅腫、右手臂瘀青、右手腕瘀青及右大腿瘀青之傷害。
(四)、甲○○於97年1 月16日，因丁○○懷疑其與他人相姦而與子
    林宏興前往行政院退除役官兵輔導委員會臺北榮民總醫院找
    甲○○，並要求甲○○與同行女子同車前往臺北市政府警察
    局士林分局製作筆錄，而心生不滿，竟基於傷害之故意，於
    與丁○○、林宏興搭乘計程車前往士林分局途中，手持丁○○隨身攜帶之皮包毆打丁○○之臉部，致丁○○受有左耳殼
    紅腫之傷害。
二、案經丁○○訴由臺灣士林地方法院檢察署檢察官偵查起訴。
    理  由
一、證據能力：
    本件當事人對於本判決認定事實所引用之證據資料，於本院
    審理期日調查證據時均陳明同意引用為本案證據（見本院98
    年1 月7 日審理筆錄），本院審酌該等言詞供述及書面作成
    時之情況認為適當，依刑事訴訟法第159 條之5 規定，均有
    證據能力，合先敘明。
二、被告之辯解：
    訊據被告甲○○矢口否認有事實欄所載之犯行，辯稱：事實
    欄(一)部分，伊是怕太太丁○○在外面鬼混把系爭房地賣掉，
    所以才設定抵押權，房子的事情雖然伊沒有出錢，但伊每個
    月賺錢都有交給丁○○，賣花蓮房子的錢也交給丁○○，丁○○對伊太無情，伊是為了保持房子的完整，不要被賣掉才
    設定抵押權，丁○○也知道要設定抵押權的事情，所以才會
    與伊一起去辦印鑑證明；事實欄(二)部分，「資產權利與管理
    協議書」上丁○○及小孩的簽名、蓋印都是伊所為，伊沒有
    先問過他們的意見，因為這是伊私人的事情，伊要當作遺書
    ，丁○○在外面鬼混，伊想要成全她才寫協議書，印章是丁○○跟伊去辦印鑑證明的時候給伊保管的，小孩的印章是他
    們小的時候伊幫他們刻來作為領取獎學金用的，伊寫完後沒
    有拿出來使用，收起來放在抽屜裡，後來可能是因為丁○○
    告伊家暴案件，伊無法住在原來的房子，他們那時候翻伊的
    資料時找到的；事實欄(三)部分，當天是丁○○一進門就對伊
    攻擊，伊沒有還手，伊只是在防衛自己，伊沒有打丁○○；
    事實欄(四)部分，當天丁○○與林宏興到榮總找伊，丁○○可
    能是看到伊的女性朋友很生氣，要求一起坐計程車到派出所
    製作筆錄，丁○○坐在伊旁邊，她拿皮包打伊，打到她自己
    ，所以才會左耳受傷，伊沒有打丁○○云云。
三、認定犯罪事實所憑之證據及理由：
(一)、事實欄(一)部分：
１、查被告甲○○與告訴人丁○○係夫妻，平日感情不睦，被告
    於94年5 月31日單獨前往臺北市士林地政事務所，持蓋有「
    丁○○」印文之抵押權設定契約書，及丁○○之國民身分證
    、印鑑證明、代理人為甲○○之土地登記申請書等資料，就
    告訴人所有之系爭房地，申請設定權利人為被告、義務人為
    告訴人之400 萬元最高限額抵押權等情，為被告所自承，並
    有系爭房地之抵押權設定契約書（立約日期94年5 月30日）
    、告訴人之印鑑證明及印鑑登記申請書（申請日期及臺北縣
    蘆洲市戶政事務所核發日期均為94年5 月30日）、系爭房地
    之土地登記申請書（代理人為被告甲○○、收件日期為94年
    5 月31日）、被告及告訴人之國民身分證影本、臺北市士林
    地政事務所97年8 月7 日北市士地三字第09731191700 號函
    檢送之系爭房地登記謄本及地籍異動索引表等件（以上見97
    年度他字第720 號偵查卷第9 至14頁、本院審理卷）附卷可
    稽；
２、被告雖否認未得告訴人之同意而擅自就系爭房地設定最高限
    額抵押權，惟查：
(1)、被告如事實欄(一)所述之犯行，業據被告於警詢中供承：系
    爭房地原來伊是所有權人，後來伊大女兒於89年間向伊表示
    媽媽很辛苦，建議過戶予丁○○，伊一時心軟將土地房屋等
    過戶予丁○○；94年5 月間由伊一人前往士林地政事務所辦
    理抵押權設定登記，丁○○不知道伊拿她的身分證、印鑑、
    印鑑證明辦理系爭房地之抵押權設定等情（見97年度他字第
    720 號偵查卷第32至33頁）不諱；且經ａ、證人即告訴人
    丁○○於審理中證稱：系爭房地是伊以在陽明醫院上班標會
    的會錢，及伊2 女兒出80萬元，大女兒出100 萬元合資購買
    的，並向臺北富邦銀行貸款230 萬元，現在每月還要支付貸
    款本息1 萬多元，由被告去辦理登記，他本來答應要登記在
    伊名下，但登記出來卻是在他名下，伊想說夫妻沒有關係，
    小孩都知道此事，後來伊大女兒乙○○跟被告協調將系爭房
    地於93年7 月14日以夫妻贈與原因改登記在伊名下；伊沒有
    同意被告於94年5 月代理伊向士林地政事務所申請設定最高
    限額抵押權400 萬元，伊不知道此事；伊之國民身分證是交
    給被告保管，印鑑章放在客廳酒櫃抽屜內未上鎖，被告知道
    放在該處，另外伊記得有1 次被告帶伊到蘆洲市戶政事務所
    辦事情，時間伊忘記了，伊只有去1 次，被告跟伊說要去辦
    事情，要伊一定要去一趟，伊就跟他去了，伊不知道是什麼
    事，是被告在跑櫃臺，伊坐在後面，被告有叫伊在1 張文件
    上簽名，（提示檢察官庭呈之蘆洲市戶政事務所印鑑登記申
    請書）這張就是被告在蘆洲市戶政事務所時叫伊簽的文件，
    從戶政事務所離開後伊就回家了，伊沒有去過士林地政事務
    所；伊沒有向被告借過錢，都是被告拿伊的錢在用等語（見
    本院97年11月27日審理筆錄）；ｂ、證人即被告與告訴人之
    女乙○○於偵查中證稱：買系爭房地伊父親沒有出錢，最早
    是登記在伊父親名下，後來伊跟父親說因為母親工作很辛苦
    ，家裡開銷都是母親在支付，房貸也是母親在付，所以後來
    就登記在伊母親名下；伊印象中，伊母親沒有與父親有金錢
    借貸往來，伊父親就系爭房地設定抵押時伊等都不知道等語
    （見97年度偵字第5531號偵查卷第38頁）；ｃ、證人即被告
    與告訴人之子林宏興於偵查中證稱：系爭房地是伊母親買的
    ，伊母親並沒有說過要將系爭房地設定抵押權給伊父親，伊
    確定伊母親沒有欠伊父親400 萬元等語（見97年度偵字第55
    31號偵查卷第9 頁）；ｄ、證人即被告與告訴人之女丙○○
    於偵查中證稱：系爭房地是伊母親出錢買的，伊也有出錢，
    其他詳情伊不是很清楚，家裡的生活開銷都是伊母親在支付
    ，伊印象中，伊母親沒有與父親有金錢借貸往來，伊未曾聽
    母親說過要將系爭房地設定抵押權給父親等語（見97年度偵
    字第5531號偵查卷第39頁）綦詳；
(2)、被告雖於偵查及審理中翻異前詞，改稱：伊就系爭房地設定
    抵押權有得到告訴人之同意云云，並質疑如告訴人不同意，
    何以會與伊一起到蘆洲市戶政事務所辦理印鑑證明。然查，
    證人即告訴人丁○○於審理中陳稱：伊是國小畢業，不太識
    字，被告要伊去戶政事務所辦事情時，沒有告訴伊要做什麼
    ，就叫伊在1 張文件上簽名，伊想說夫妻一場，被告要伊做
    什麼伊就配合等情（見本院97年11月27日審理筆錄），衡以
    被告自承就系爭房地設定抵押權之原因，是怕告訴人在外面
    鬼混把房子賣掉等語，且始終未能提出與告訴人間有何債權
    債務關係之憑證，實難認告訴人有何設定抵押權予告訴人之
    理由，本件告訴人因智識程度不高，應被告要求而隨同至戶
    政事務所，並在印鑑登記申請書上簽章而未解其意乙情，應
    堪認定，被告執此主張已得告訴人同意就系爭房地設定抵押
    權云云，亦無可採。
(3)、綜上，被告如事實欄(一)所述，未經告訴人之同意，盜蓋告訴
    人之印鑑章在抵押權設定契約書上而偽造該私文書後，執以
    行使向臺北市士林地政事務所申請就系爭房地設定400 萬元
    最高限額抵押權，使不知情之承辦公務員將該不實事項登載
    在職務上所掌之土地及建物登記資料公文書之事實，事證明
    確。
(二)、事實欄(二)部分：
１、被告如事實欄(二)所述之犯行，(1)業據被告於警詢、偵查及審
    理中均供承：「資產權利與管理協議書」是伊自行撰寫，伊
    想要成全丁○○，其上丁○○及乙○○、林宏興、丙○○、
    林宏生之簽名及印文，均是伊簽名及以伊保管之印章所蓋，
    其等均不知情等情（見97年度他字第720 號偵查卷第33頁；
    97年度偵字第5531號偵查卷第8 頁）不諱；(2)且經ａ、證人
    即告訴人丁○○於審理中證稱：被告外面有女人，他常常口
    頭上跟伊說要訴請離婚，但伊並未同意於94年8 月20日與被
    告立具「資產權利與管理協議書」，該協議書是被告一手策
    劃的，伊和小孩都沒有看過，簽名都是被告簽的，印文也是
    被告拿抽屜裡的印章去蓋的；該協議書是伊在家中抽屜找到
    的等語（見本院97年11月27日審理筆錄）；ｂ、證人即被告
    與告訴人之女乙○○於偵查中證稱：伊父母親平時吵架都會
    說要離婚，但都沒有實際行動，都是口頭上說說，伊沒有看
    過「資產權利與管理協議書」，上面的簽名不是伊簽的，印
    章是伊的，但不是伊用印的，之前伊等印章都是放在伊父親
    那邊等語（見97年度偵字第5531號偵查卷第38、39頁）；ｃ
    、證人即被告與告訴人之子林宏興於偵查中證稱：伊父母親
    有在談離婚，但都沒有談妥，伊和乙○○、丙○○、林宏生
    都沒有見證他們離婚之事，伊沒有在「資產權利與管理協議
    書」上簽名及蓋章，伊父親於97年農曆年左右搬離家裡等語
    （見97年度偵字第5531號偵查卷第10頁）；ｄ、證人即被告
    與告訴人之女丙○○於偵查中證稱：94年間伊與父母親同住
    ，他們很少講話，伊沒有看過「資產權利與管理協議書」，
    上面的簽名用印都不是伊所為，之前伊印章放在父親那裡保
    管，伊沒有同意伊父親在協議書上簽名及用印等語（見97年
    度偵字第5531號偵查卷第40頁）綦詳；(3)並有94年8 月20日
    「資產權利與管理協議書」（見97年度他字第720 號偵查卷
    第15頁）附卷可稽；
２、被告雖辯稱：伊認為這是伊私人的事情，伊要當作遺書，「
    資產權利與管理協議書」寫完後伊就收起來放在抽屜裡云云
    。然按刑法偽造文書罪所謂足生損害，係指他人事實上有因
    此受損害之虞而言，不以實際發生損害為要件，苟偽造行為
    完成而具備上項要件，罪即成立，至該文書是否已達於行使
    階段係另一事，此觀於刑法就偽造與行使分別規定而自明（
    最高法院43年臺上字第387 號、47年臺上字第358 號判例意
    旨參照），查被告自行撰寫之「資產權利與管理協議書」，
    內容涉及被告與告訴人之婚姻關係是否存續，及資產在被告
    與告訴人及子女間如何管理分配之問題，相關人等如日後有
    身分或財產上之爭議，非無可能執為主張之依據，無論本件
    被告是否已提出行使，其未得許可而擅自偽造他人姓名署押
    、盜蓋印章在「資產權利與管理協議書」私文書上，已足認
    有使他人受損害之虞，被告執此主張其行為並無足生損害於
    他人，洵無可採。
３、綜上，被告如事實欄(二)所述，未經告訴人丁○○及子女乙○○、林宏興、丙○○、林宏生之同意，偽簽前述人等之姓名
    及盜蓋印章在「資產權利與管理協議書」上而偽造該私文書
    之事實，事證明確。
(三)、事實欄(三)、(四)部分：
１、被告如事實欄(三)、(四)所述之犯行，(1)業據ａ、證人即告訴人
    丁○○於偵查及審理中證稱：97年1 月6 日上午10點多，被
    告剛從外面女人處回來伊等臺北市○○區○○路426 號2 樓
    家中，伊剛下大夜班，回家看到被告在吃伊煮的菜，伊不讓
    被告吃，被告就出手打伊胸部、頭部、手、腳、肚子、大腿
    ，他沒有拿東西，是拳打腳踢，伊有去陽明醫院驗傷；97年
    1 月16日被告帶他外面的女人去榮總看病，伊去榮總找被告
    ，後來伊要帶被告及他外面的女人到士林分局製作筆錄，就
    叫計程車，被告外面的女人先坐後座，被告坐在後座中間，
    本來伊兒子林宏興要坐後座最右邊，但被告不讓他坐，就改
    成伊坐在後座最右邊，在計程車上行經石牌捷運站附近，被
    告突然搶伊的紅色背包打伊左邊的臉部，伊先去陽明醫院驗
    傷，再去北投分局永明派出所報案等語（見97年度偵字第55
    31號偵查卷第7 頁、本院97年11月27日審理筆錄）；ｂ、證
    人即被告與告訴人之女乙○○於偵查中證稱：97年1 月6 日
    當天伊父母親吵架吵很兇，兩邊都有還手（見97年度偵字第
    5531號偵查卷第39頁）；ｃ、證人即被告與告訴人之子林宏
    興於偵查中證稱：97年1 月16日在計程車上，伊父母親當時
    先發生口角，兩人互相拉扯等語（見97年度偵字第5531號偵
    查卷第10頁）；ｄ、證人即被告與告訴人之女丙○○於偵查
    中證稱：97年1 月6 日當天伊父母親吵架吵很兇，兩邊有拉
    扯等語（見97年度偵字第5531號偵查卷第40頁）綦詳；(2)並
    有臺北市立聯合醫院陽明院區97年1 月6 日、1 月16日告訴
    人之家庭暴力事件驗傷診斷書共2 份、臺北市政府警察局士
    林分局文林派出所處理家庭暴力與兒少保護案件調查紀錄（
    通報）表共2 份、告訴人之受傷相片共6 紙（見97年度偵字
    第5531號偵查卷第20至30頁）附卷可稽；
２、被告雖辯稱：事實欄(三)部分，伊只是在防衛自己，沒有打告
    訴人；事實欄(四)部分，告訴人是拿皮包打伊時，打到她自己
    才受傷的云云。然查，被告於97年1 月6 日、1 月16日出手
    傷害告訴人之事實，除據告訴人於偵查及審理中均指證歷歷
    外，並據前述證人即其等子女乙○○、林宏興、丙○○證述
    被告與告訴人發生衝突時，雙方有互相出手、拉扯等情；且
    衡以97年1 月6 日告訴人於與被告發生衝突後所受之傷勢，
    遍及右乳房、胸骨、右手臂、右手腕、右大腿等部位，依卷
    附告訴人受傷相片復顯示各部位之瘀青、紅腫情況極為明顯
    ，如告訴人僅係單純出於防衛而阻擋告訴人，顯不至於使告
    訴人受有遍及前述各部位之大範圍嚴重傷勢，本件被告辯稱
    未出手攻擊告訴人云云，委無足採。
３、綜上，被告如事實欄(三)、(四)所述，於97年1 月6 日、1 月16
    日傷害告訴人之事實，事證明確。
四、論罪科刑：
(一)、被告如事實欄(一)、(二)所述犯行後，刑法於94年1 月7 日修正
    通過，於94年2 月2 日公布，並於95年7 月1 日施行。按行
    為後法律有變更者，適用行為時之法律，但行為後之法律有
    利於行為人者，適用最有利於行為人之法律，現行刑法第2
    條第1 項訂有明文，此條規定乃與刑法第1 條罪刑法定主義
    契合，而貫徹法律禁止溯及既往原則，係規範行為後法律變
    更所生新舊法律比較適用之準據法，是刑法第2 條本身雖經
    修正，但刑法第2 條既屬適用法律之準據法，本身尚無比較
    新舊法之問題，應一律適用裁判時之現行刑法第2 條規定以
    決定適用之刑罰法律；又本次刑法修正之比較新舊法，應就
    罪刑有關之共犯、未遂犯、想像競合犯、牽連犯、連續犯、
    結合犯，以及累犯加重、自首減輕暨其他法定加減原因（如
    身分加減）與加減例等一切情形，綜其全部罪刑之結果而為
    比較（最高法院95年5 月23日95年度第8 次刑事庭會議決議
    參照）。關於被告如事實欄(一)、(二)所述犯行之新舊法比較適
    用：１、刑法第214 條使公務員登載不實罪之法定刑罰金部
    分為「500 元以下罰金」，而依被告行為時即修正前刑法第
    33條第5 款規定：「罰金：（銀元）1 元（即新臺幣3 元）
    以上」，修正後刑法第33條第5 款則規定：「罰金：新臺幣
    1 千元以上」，比較新舊法結果，適用新法並未對被告較有
    利，自應適用被告行為時即修正前規定；２、修正前刑法第
    55條牽連犯之規定業經刪除，則被告所犯各罪，於修正後應
    予分論併罰，比較新舊法結果，適用新法並未對被告較有利
    ，自應適用被告行為時即修正前規定；３、綜上法律修正前
    後之比較，揆諸前揭最高法院決議及修正後刑法第2 條第1
    項所定之「從舊從輕」原則，被告如事實欄(一)、(二)所述犯行
    ，應適用修正前刑法相關規定。
(二)、核被告就事實欄(一)所為，係犯刑法第216 、210 條之行使偽
    造私文書罪，及同法第214 條之使公務員登載不實罪。被告
    在抵押權設定契約書上盜蓋丁○○印鑑而偽造印文之行為，
    為偽造文書之部分行為，偽造私文書之低度行為復為行使偽
    造私文書之高度行為所吸收，均不另論罪。被告所犯上開兩
    罪間，有方法結果之牽連關係，應依修正前刑法第55條牽連
    犯之規定，從一重之行使偽造私文書罪處斷。
(三)、核被告就事實欄(二)所為，係犯刑法第210 條之行使偽造私文
    書罪。被告在「資產權利與管理協議書」上偽簽丁○○、乙○○、林宏興、丙○○、林宏生之姓名署押及盜蓋其等印章
    而偽造印文之行為，係於密切接近之時地實施，為接續之一
    行為；且偽造署押、盜用印章而偽造印文之行為，係偽造私
    文書之部分、階段行為，均不另論罪。被告以一偽造私文書
    行為，偽造丁○○、乙○○、林宏興、丙○○、林宏生名義
    之私文書，乃一行為觸犯5 偽造私文書罪名，應依刑法第55
    條前段想像競合犯之規定，從一重論以1 偽造私文書罪處斷
    。又被告如事實欄(一)、(二)所述犯行，時間相距近3 月，非屬
    密接，且被告犯罪之動機及行為態樣並不相同，應認犯意各
    別，檢察官認被告係基於概括犯意為之，而認應依修正前刑
    法第56條連續犯之規定以一罪論，尚有未洽。
(四)、核被告就事實欄(三)、(四)所為，查被告與告訴人為夫妻，屬家
    庭暴力防治法第3 條第1 款所定義之家庭成員，被告傷害告
    訴人之身體，所為均係犯家庭暴力防治法第2 條第2 款、刑
    法第277 條第1 項之傷害罪。
(五)、被告如事實欄(一)、(二)、(三)、(四)所述犯行，犯意各別，應予分
    論併罰。
(六)、爰審酌被告如事實欄(一)、(二)、(三)、(四)所述犯行，各妨害文書
    之信用性及正確性、告訴人之身體健康，且於犯罪後均未坦
    承犯行、飾詞狡辯，暨被告犯罪之動機、目的、手段、生活
    狀況、品行、智識程度、犯罪所生之危害等一切情狀，各宣
    告有期徒刑4 月、2 月、2 月、2 月。又被告如事實欄(一)、
    (二)所述犯行後，刑法第41條亦由原配合依罰金罰鍰提高標準
    條例第2 條規定（現已刪除）提高之銀元100 元至300 元（
    即新臺幣300 元至900 元），修正為新臺幣1 千元、2 千元
    、3 千元，比較新舊法之結果，適用新法並未對被告較有利
    ，爰就被告如事實欄(一)、(二)所述犯行之宣告刑，依修正前刑
    法第41條第1 項前段之規定，諭知易科罰金之折算標準；就
    被告如事實欄(三)、(四)所述犯行之宣告刑，依刑法第41條第1
    項前段之規定，諭知易科罰金之折算標準。再被告如事實欄
    (一)、(二)所述犯行之犯罪時間，均係於96年4 月24日之前，且
    均無中華民國九十六年罪犯減刑條例所定不得減刑之情形，
    爰均依同條例第2 條第1 項第3 款規定，減其宣告刑2 分之
    1 ，及依同條例第9 條規定，就被告如事實欄(一)、(二)所述犯
    行減刑後之刑，依修正前刑法第41條第1 項前段之規定，諭
    知易科罰金之折算標準。
(七)、另按依刑法第51條定應執行刑時，裁判確定前犯數罪，其中
    1 罪在新法施行前者，亦應為新舊法比較（最高法院95年5
    月23日第8 次刑事庭會議決議參照），而修正前刑法第51條
    第5 款規定：「宣告多數有期徒刑者，於各刑中之最長期以
    上，各刑合併之刑期以下，定其刑期。但不得逾20年。」，
    修正後刑法第51條第5 款規定：「宣告多數有期徒刑者，於
    各刑中之最長期以上，各刑合併之刑期以下，定其刑期。但
    不得逾30年」，比較新舊法之結果，適用新法並未對被告較
    有利，爰就被告如事實欄(一)、(二)、(三)、(四)所述犯行之宣告刑
    或減刑後之刑，依修正前刑法第51條第5 款之規定，定其應
    執行之刑，及依如前述較有利之修正前刑法第41條第1 項前
    段之規定，諭知定應執行刑後易科罰金之折算標準。
(八)、末查被告如事實欄(一)所述，盜蓋告訴人丁○○之印鑑章而偽
    造成之抵押權設定契約書，雖係被告因犯罪所得及供犯罪所
    用之物，惟因被告已向臺北市士林地政事務所提出行使，而
    非被告所有之物，無從依刑法第38條第1 項規定宣告沒收；
    且該抵押權設定契約書上被告盜蓋丁○○之印鑑章所留之「
    丁○○」之印文，因非偽造印章之印文，亦無庸依刑法第
    219 條規定宣告沒收（最高法院48年臺上字第113 號判例意
    旨參照）；次查被告如事實欄(二)所述，偽簽丁○○、乙○○
    、林宏興、丙○○、林宏生之署押及盜蓋其等之印章而偽造
    成之「資產權利與管理協議書」（如附表所示，包含「丁○○」之印文及署押各2 枚，「乙○○」、「林宏興」、「丙○○」、「林宏生」之印文及署押各1 枚），係被告所有、
    因犯罪所得之物，爰依刑法第38條第1 項第3 款規定宣告沒
    收。
據上論斷，應依刑事訴訟法第299 條第1 項前段，刑法第2 條第
1 項前段、第216 條、第210 條、第214 條、第277 條第1 項、
第38條第1 項第3 款，修正前刑法第55條、第41條第1 項前段、
第51條第5 款，刑法施行法第1 條之1， 修正前罰金罰鍰提高標
準條例第2 條，現行法規所定貨幣單位折算新臺幣條例第2 條，
中華民國九十六年罪犯減刑條例第2 條第1 項第3 款、第7 條、
第9 條，判決如主文。
本案經檢察官張紜瑋到庭執行職務
中    華    民    國    98    年    2     月    6     日
                  刑事第五庭審判長法  官  李  育  仁
                                  法  官  許  辰  舟
                                  法  官  孫  曉  青
上正本證明與原本無異。
如不服本判決應於送達後10日內向本院提出上訴狀。
                                  書記官  李  佳  穎
中    華    民    國    98    年    2     月    6     日
附錄本案論罪科刑法條全文：
中華民國刑法第216條
行使第210 條至第215 條之文書者，依偽造、變造文書或登載不
實事項或使登載不實事項之規定處斷。
中華民國刑法第210條
偽造、變造私文書，足以生損害於公眾或他人者，處5 年以下有
期徒刑。
中華民國刑法第214條
明知為不實之事項，而使公務員登載於職務上所掌之公文書，足
以生損害於公眾或他人者，處3 年以下有期徒刑、拘役或500 元
以下罰金。
中華民國刑法第277條
傷害人之身體或健康者，處3 年以下有期徒刑、拘役或1 千元以
下罰金。
犯前項之罪因而致人於死者，處無期徒刑或7 年以上有期徒刑；
致重傷者，處3 年以上10年以下有期徒刑。
附表：
┌───────────┬──────────────┐
│      文      書      │ 其上偽造之署押及印文 /枚數 │
│（應  沒  收  之 物） │                            │
├───────────┼──────────────┤
│資產權利與管理協議書  │「丁○○」之署押及印文/各2枚│
│                      │「乙○○」之署押及印文/各1枚│
│                      │「林宏興」之署押及印文/各1枚│
│                      │「丙○○」之署押及印文/各1枚│
│                      │「林宏生」之署押及印文/各1枚│
│                      │                            │
└───────────┴──────────────┘


司法院資訊處製作；財團法人民間司法改革基金會備份。
